【裁判字號】    99,上易,809
【裁判日期】    990415
【裁判案由】    竊盜
【裁判全文】
臺灣高等法院刑事判決                 99年度上易字第809號
上  訴  人
即  被  告  甲○○
            丙○○
上列上訴人因竊盜案件，不服臺灣板橋地方法院98年度易字第34
07號，中華民國99年2月26日第一審判決（起訴案號：臺灣板橋
地方法院檢察署98年度偵字第30803號），提起上訴，本院判決
如下：
    主  文
上訴駁回。
    理  由
一、按提起第二審之上訴，其上訴書狀應敘述具體理由，為第二
    審上訴必備之程式。此觀民國96年7月4日修正公布刑事訴訟
    法第361條第2項之規定甚明。倘上訴理由之敘述未合乎具體
    之要求者，其上訴即屬同法第362條前段所定「上訴不合法
    律上之程式」，第二審法院應依同法第367條前段之規定，
    以判決駁回之。至其理由之具體與否，屬第二審法院審查範
    圍，不在第一審法院命補正之列，上訴書狀如已敘述理由，
    但其理由非屬具體，即不符上訴之法定要件，第二審自得逕
    以判決駁回，無定期命補正問題（最高法院97年度台上字第
    3599號判決參照）。此與上訴書狀全未敘述上訴理由者，第
    一審法院依刑事訴訟法第361條第3項之規定，應定期間先命
    補正之情形，尚屬有別。又第二審上訴之目的，既在於請求
    撤銷、變更原判決，則所謂具體理由，必係依卷內既有訴訟
    資料或提出新事證，指摘或表明第一審判決有何採證、認事
    、用法或量刑等足以影響判決本旨之不當或違法，而構成應
    予撤銷之具體事由，始克當之；倘僅泛言原判決認定事實錯
    誤、違背法令、量刑失之過重或輕縱，而未依上揭意旨指出
    具體事由，或形式上雖已提出具體事由，然該事由縱使屬實
    ，亦不足以認為原判決有何不當或違法者，皆難謂係具體理
    由，俾與第二審上訴制度旨在請求第二審法院撤銷、變更第
    一審不當或違法之判決，以實現個案救濟之立法目的相契合
    ，並節制濫行上訴（最高法院97年度台上字第892號判決意
    旨參照）。再按刑事訴訟法第367條增定「上訴書狀未敘述
    理由」，由第二審法院審判長定期間先命補正之規定，依其
    文義，僅指未敘述「理由」，而非未敘述「具體理由」，即
    係針對全然未敘述理由之上訴書狀所為規範，自不包括已敘
    述之理由係空泛、不具體者在內，觀諸同法第361條第3項之
    修正理由說明：「上訴理由是否具體，係屬第二審法院審查
    範圍，不在命補正之列」，益足徵之。是第二審法院僅須對
    於完全未敘述理由之上訴書狀，定期命補正；對於載有具體
    或空泛（不具體）理由之上訴書狀，則無庸裁定命補正（最
    高法院98 年度台上字第4476號判決意旨參照）。
二、本件被告不服原判決，於99年月19日法定期間內提起上訴，
    上訴書理由僅以：因不服臺灣板橋地方法院刑事判決，在收
    到判決10日內提出上訴，容理由後補等語；原法院於99年3
    月19日以板院輔刑為98易字第3407號函知被告於文到7日內
    補充上訴理由；被告嗣於99年4月1日補提上訴理由狀，其內
    容亦僅以：緣上訴人涉嫌竊盜案件，於99年3月9日奉接臺灣
    板橋地方法院98年度易字第3407號刑事判決，該判決以上訴
    人5年內故意再犯有期徒刑以上之罪，構成累犯，均依刑法
    第47條第1項規定予以加重其刑，各判處有期徒刑5月，如易
    科罰金，均以新台幣一千元折算一日。按該判決既昧於事實
    ，且任意推定犯罪事實，又對於上訴人之證據漏而不審，殊
    難令上訴人甘服。緣上訴人竊盜案，原審臺灣板橋地方法院
    既不詳予調查，完全無任何物證或監視器影片作為判決有力
    證據，僅憑告訴人，業據證人等的一面之詞作為判決的依據
    ，實難甘服，為此於刑事訴訟法規定之上訴期間內，依法聲
    明上訴，狀請鈞院審核，上訴人實無起訴書所指犯罪行為，
    惠將原審判撤銷並為上訴人無罪判決，以維權益，而符法制
    等語。
三、原審判決以：甲○○前於民國94年間因詐欺案件，經臺灣臺
    中地方法院以94年度中簡字第1657號判處有期徒刑3月，如
    易科罰金，以銀元300元即新臺幣（下同）900元折算1日確
    定，嗣於94 年12月31日縮刑期滿執行完畢；丙○○前於94
    年間因施用毒品案件，經本院以94年度訴字第2325號判處有
    期徒刑1年2 月，經檢察官及丙○○提起上訴後，臺灣高等
    法院以95年度上訴字第1031號判決將原判決撤銷，並改判處
    有期徒刑1年3月確定；又於96年間因施用毒品案件，經本院
    以96年度訴字第1144號判處有期徒刑8月確定。嗣經臺灣高
    等法院以96 年度聲減字第1646號裁定，將上揭2案宣告刑各
    減為有期徒刑7月15日、4月後，乃於95年12月6日入監接續
    執行前揭2罪，於96年11月3日縮刑期滿執行完畢。詎姜智勇
    、丙○○均仍不知悔改，竟共同基於意圖為自己不法所有之
    犯意聯絡，於98年9月26日20時許，由甲○○騎乘機車搭載
    丙○○，一同前往位於臺北縣土城市○○路104號乙○○所
    經營之依德寵物生活館內，竊取乙○○所管領之馬爾濟斯種
    寵物犬1隻（價值約12000元），得手後旋即駕車逃逸，因為
    當時正在該店工作室內之店員黃淑滿及適站立在店門口附近
    之乙○○立即察覺，遂報警處理，而查悉上情。案經乙○○
    訴由臺北縣政府警察局土城分局報告臺灣板橋地方法院檢察
    署檢察官提起公訴。按被告以外之人於審判外之陳述，雖不
    符刑事訴訟法第159 條之1至第159條之4之規定，而經當事
    人於審判程序同意作為證據，法院審酌該言詞陳述或書面陳
    述作成時之情況，認為適當者，亦得為證據；當事人、代理
    人或辯護人於法院調查證據時，知有第159第1項不得為證據
    之情形，而未於言詞辯論終結前聲明異議者，視為有前項之
    同意，刑事訴訟法第159條之5定有明文。本件所援引之以下
    各項證據（詳後述），固有部分屬傳聞證據，然公訴人及被
    告於本院調查證據時，均知有前開第159第1項不得為證據之
    情形，且於言詞辯論終結前，均未聲明異議，本院審酌該等
    證據作成時之狀況，並無違法取證之情事，且無不宜作為證
    據之情形，依前開說明，爰認均有證據能力，合先敘明。
    訊據被告甲○○、丙○○固均坦承有於上開時間，一同前往
    位於臺北縣土城市○○路104 號乙○○所經營之依德寵物生
    活館內，惟皆否認有何竊盜之犯行，被告甲○○並辯稱：伊
    等當時只是去店裡看一下，沒有偷狗，丙○○身上有一條白
    色兔毛之圍巾，告訴人可能因此誤認是店裡的狗云云；被告
    丙○○則辯以：伊母親向事後至住處查訪之員警陳稱伊等於
    案發當日抱回來的狗，係之前向告訴人買的另一條狗，本來
    係飼養在甲○○之住處，與本案無關云云置辯（見本院卷第
    28頁背面）。經查：(一)上開事實，業據證人乙○○於本院審
    理中具結證稱：案發時是伊下班時間，店內只有黃淑滿在顧
    店，伊站在店旁之便利超商門口等伊老公，便見被告2人停
    好機車後在店門口看狗，前後歷時約10幾分鐘，之後被告2
    人便跑進店裡，沒多久又衝出來，伊見到被告手上抱著1隻
    馬爾濟斯犬；因被告2 人之前曾來買過狗，故於被告在店門
    口觀望時，伊便注意到被告2人，嗣後伊衝入店內時，店員
    黃淑滿剛好要衝出來；被告自進入店內至抱著狗衝出，前後
    歷時不到3分鐘，且當時店裡並無其他顧客；伊等當時發現
    失竊後，便馬上報警（見本院卷第31頁背面）等語明確，核
    與證人黃淑滿於本院審理中證述：案發時，伊在店裡之工作
    室內，從工作室可以看到外面，被告2人一進入店內便至馬
    爾濟斯犬前面，當時伊有與被告打招呼，但被告沒有理會，
    之後經過不到30秒，被告2人便走出店外，伊亦同時發現店
    內之馬爾濟斯犬不見了，隨後追出店外時，隱約還見丙○○
    手上有抱著白色的東西坐在機車後座；前後過程約不到10分
    鐘，此段期間除被告2 人外，並無其他人進入店內；被告2
    人離開時，剛好乙○○站在店外等先生來；伊出去再回到店
    裡，見乙○○從店外走進來，並詢問被告2人進來店內做什
    麼，伊答稱狗不見了，乙○○稱亦有看見（見本院卷第43至
    45頁）等情節大致相符，復衡以證人乙○○、黃淑滿與被告
    間素無怨隙，且被告為曾至其店內消費之顧客，其等當無甘
    冒偽證罪之刑責，設詞誣陷被告2人之必要，又其等自警詢
    、偵訊及迄本院審理中，所為證述均前後一致，且互核相符
    ，故堪認其等證詞應非子虛；此外，參酌臺北縣政府警察局
    土城分局廣福派出所員警謝英山於接獲報案後，於98年9月
    28日前往被告丙○○之住處查訪時，經員警向被告丙○○之
    母親鄧李說告知來意後，經鄧李說當場表示：「難怪被告2
    人前天抱1隻狗回來整天狂吠，我叫丙○○及其男友趕快把
    狗帶走」等情，業據證人謝英山於本院審理時到庭證述明確
    （見本院卷第45頁），並有其製作之職務報告1份附卷可稽
    （見偵查卷第30頁），益徵被告2人有於前揭時地共同竊取
    馬爾濟斯犬1隻之行為，已堪認定。(二)被告甲○○雖以上開
    情詞置辯，惟查，關於被告丙○○於前揭時間至依德寵物生
    活館內時，有無攜帶白色圍巾乙節，經本院質諸證人乙○○
    ，據其證稱：當天並不適合戴著圍巾，因為案發當天天氣很
    熱等語（見本院卷第32頁），被告2人始再分別改辯稱：當
    時圍巾不是圍在丙○○身上，僅是帶著放在身上；當時是帶
    皮包，不是圍巾云云（見本院卷第32頁背面），可徵被告不
    僅前後辯詞反覆，且相互矛盾，供詞之可信性已堪存疑，又
    經本院於審理中進一步向證人黃淑滿確認，據其證稱：被告
    2人進入店內時，伊有注意看，是男生先進入店內，女生之
    後才進來，2人當時手上均未拿任何東西等語歷歷（見本院
    卷第44頁背面），益證被告前揭辯詞要無可採。此外，被告
    丙○○雖以：伊母親向事後至住處查訪之員警陳稱伊等於案
    發當天抱回來的狗，係之前向告訴人買的另一條狗，本來係
    飼養在甲○○之住處云云置辯，然質諸證人即被告丙○○之
    母親鄧李說於本院審理中竟證稱：警察至住處查訪時，伊未
    曾告知員警丙○○前2天有抱1隻狗回家，且一直狂吠之事，
    當時丙○○已沒有在養狗，警察來之前2天，伊亦未聽到任
    何狗的聲音云云（見本院卷第46頁背面至第47頁），可見被
    告丙○○與證人鄧李說關於被告於案發時，在其等位於臺北
    縣樹林市○○街50號之住處內有無飼養狗乙節，所述亦顯相
    齲齬，再對照證人謝英山之前揭證詞及職務報告所載以觀，
    足證證人鄧李說於本院審理中所述為迴護被告之詞，不足採
    信，自無從依其證詞為被告2人有利之認定。(三)再者，被告
    丙○○於偵查中辯稱：案發當天係陪甲○○看寵物，又因為
    之前向告訴人買的狗有些咳嗽，伊想問店長為何狗看起來病
    奄奄的樣子，但店長不在，店裡店員又在忙，所以便離開云
    云（見偵查卷第28頁），惟被告2人騎乘機車至依德寵物生
    活館前，在店門口觀望多時後始進入該店，且甫進入店內未
    久，即自該店匆忙離開，於此段期間內，店裡並無其他顧客
    進出等情，業據證人乙○○及黃淑滿於本院證述綦詳，是倘
    被告2人前往該店之目的在於詢問如何飼養寵物之細節，理
    應直接向店員為洽詢，豈有於門口觀望多時後始進入店內，
    又甫進入店內未久即匆忙離開之理，且從頭自尾均未與店員
    為任何對話，是其所辯顯與常情不符，而係臨訟杜撰之詞甚
    明。(四)綜上所述，被告2人於前揭時地行竊之過程業經證人
    乙○○、黃淑滿指訴明確，復有證人謝英山之證詞及職務報
    告可資佐證，足認被告2人上開竊盜犯行堪予認定，被告所
    辯各節不僅前後矛盾，復迄未能對其等前往依德寵物生活館
    之目的為合理之交代，故其等辯詞皆非可信。從而，本案事
    證明確，自應依法論科。核被告所為，均係犯刑法第320條
    第1項之竊盜罪。被告2 人就前開竊盜犯行，有犯意之聯絡
    及行為之分擔，均為共同正犯。又查，被告2人分別曾有如
    事實欄所載之前科紀錄，各甫於94年12月31日、96年11月3
    日執行完畢，有臺灣高等法院被告前案紀錄表2份在卷可查
    ，其等於受有期徒刑執行完畢後5年內，故意再犯本件有期
    徒刑以上之罪，構成累犯，應均依刑法第47條第1項規定，
    皆予以加重其刑。爰審酌被告2人均正值青壯，不思循正途
    獲取財物，為滿足一己思慾，竟率爾以前揭手段，竊取他人
    財物，造成告訴人財產之損失，復於犯後矢口否認犯行，未
    見悔意，且迄今未賠償告訴人之損失，行為實值非議，又前
    已有上開前科，素行不佳，竟再犯本件犯行，惟兼衡其等竊
    取之財物價值非鉅，及犯罪之動機、手段、智識程度等一切
    情狀，分別量處如主文所示之刑，及均諭知易科罰金之折算
    標準，以資懲儆。從形式上觀察，原判決並無違誤，量刑亦
    稱妥適。被告上訴意旨略以：原審判決不詳予調查，完全無
    任何物證或監視器影片作為判決有力證據，僅憑告訴人，業
    據證人等的一面之詞作為判決的依據，實難甘服等語。惟查
    本件原審判決已將認定被告犯竊盜罪之事實及其依據詳加說
    明，且並無適用法律違誤之處。被告上訴空言指摘原判決不
    當，並未依據卷內既有訴訟資料，具體指出或表明原判決有
    何採證、認事、用法、量刑等足以影響判決本旨之不當或違
    法之理由，自形式上觀察，核非足以動搖原判決之具體理由
    。依上說明，被告上訴理由與刑事訴訟法第361條第2項所稱
    「具體理由」，尚非相當，其上訴為不合法律上之程式，並
    無須再行命其補正，應予駁回，並不經言詞辯論為之。
據上論斷，依刑事訴訟法第367條前段、第372條，判決如主文。
中    華    民    國    99    年    4     月    15    日
                  刑事第三庭審判長法  官   陳博志
                                  法  官   許文章
                                  法  官   陳德民
以上正本證明與原本無異。
不得上訴。
                                  書記官   高麗雯
中    華    民    國    99    年    4     月    15    日

司法院資訊處製作；財團法人民間司法改革基金會備份。
